【裁判字號】    95,交簡上,693
【裁判日期】    951130
【裁判案由】    過失傷害
【裁判全文】
臺灣臺中地方法院刑事判決           95年度交簡上字第693號
上  訴  人  甲○○
上上訴人即被告因過失傷害案件，不服本院臺中簡易庭九十五年
度交簡字第一九號中華民國九十五年九月五日第一審簡易判決（
起訴案號：臺灣臺中地方法院檢察署九十五年度偵字第一００七
一號），提起上訴，本院管轄之第二審合議庭判決如下：
    主  文
上訴駁回。
甲○○緩刑貳年。
    事實及理由
一、本案經本院合議庭審理結果，認第一審簡易判決之認事用法
    及量刑均無不當，應予維持，並引用本院第一審刑事簡易判
    決書及臺灣臺中地方法院檢察署檢察官聲請簡易判決處刑書
    之記載（如附件一、二所示）。
二、上訴人即被告甲○○（下簡稱被告）上訴意旨稱：伊與告訴
    人乙○○發生本案車禍，雙方均有過失，告訴人還無照駕駛
    ，伊也有受傷並未向告訴人請求，況且案發後伊已包一個新
    臺幣（下同）二千元紅包給告訴人，告訴人也領得強制責任
    險之理賠金三萬餘元，於審理期間業已另給付告訴人九萬元
    ，伊僅為一名工人，所得不多，要養家活口，實無力再支付
    上開款項，原審量處伊過失傷害罪處拘役五十日，如易科罰
    金亦須繳納四萬五千元款項，對伊生計造成莫大困難，為此
    ，請求從輕量刑等語。經查，被告於檢察官聲請簡易判決處
    刑書所載時地騎乘機車不慎撞擊告訴人所騎乘之機車，導致
    告訴人受有左脛骨骨折之傷害，而有過失等情，業據被告自
    白不諱，核與告訴人於檢察官偵訊時指訴情節相符，復有道
    路交通事故現場圖、道路交通事故調查報告表（一）、（二
    ）、現場照片七幀在卷可徵，足見其自白確與事實相符，而
    堪予採信，被告有過失傷害之犯行，洵堪認定。又被告係於
    有偵查犯罪職務之機關發覺前，即主動接受裁判，有臺中市
    ○○○道路交通事故肇事人自首情形紀錄表一份在卷可參，
    合於自首要件，應依法予以減輕其刑。原審認事用法及量刑
    均稱妥適。被告上訴意旨雖稱原審量刑過重一情，然原審業
    已審酌被告素行，年事已高，一時疏忽肇事致告訴人受傷，
    犯後坦承犯行，惟仍尚未與告訴人達成和解等情狀，而量處
    拘役五十日，並諭知如易科罰金以銀元三百元即九百元折算
    一日之刑度，堪稱允當。雖告訴人係無照駕駛，暨其行駛時
    未能注意車前狀況，亦有違反道路交通安全規則第九十四條
    第三項之規定，然此乃告訴人如被訴過失傷害罪責時所應當
    審酌，並作為刑度依法加重之事由。被告於案發時地騎乘機
    車既有過失，且該過失與告訴人之受傷間具有相當因果關係
    ，其過失傷害罪責則業已成立，自不因告訴人有無過失及無
    照駕駛而受影響，被告上訴意旨為無可採。至被告前未曾受
    有期徒刑以上刑之宣告，有臺灣高等法院被告前案紀錄表一
    紙在卷可參，係初犯，犯後直承犯行無誤，且告訴人業已領
    得強制責任險三萬餘元，被告並已包給告訴人二千元之紅包
    ，於本院行準備程序時復表示願再賠償告訴人九萬元，以上
    為告訴人所不否認，並表願意給予被告一自新機會，而被告
    年紀老邁，如逕諭知原審得易科罰金之數額，亦達四萬五千
    元，無啻又係一經濟上之負擔，本院審以上情，認被告經此
    偵審教訓，當益知戒慎而無再犯之虞，原審諭知之上開宣告
    刑，以暫不執行為適當，爰依九十五年七月一日施行之刑法
    第七十四條第一項第一款規定併予宣告緩刑二年，以勵自新
    （參最高法院九十五年度第八次刑事庭會議決議參照）。
據上論斷，依刑事訴訟法第四百五十五條之一第三項、第三百七
十三條、第三百六十八條，刑法第七十四條第一項第一款，判決
如主文。
中    華    民    國      95    年    11    月  30    日
                刑事第三庭    審判長法  官  唐光義
                                    法  官  楊萬益
                                    法  官  賴妙雲
右正本證明與原本無異。
不得上訴。
                                    書記官  孫曉鳳
中    華    民    國      95    年    11    月  30    日
附件一：
臺灣臺中地方法院刑事簡易判決          95年度交簡字第19號
公  訴  人  臺灣臺中地方法院檢察署檢察官
被      告  甲○○  男  65歲（民國○○年○月○日生）
                    身分證統一編號：Ｚ000000000號
                    住台中市○區○○街86號5樓之1
上列被告因傷害案件，經檢察官提起公訴（95年度偵字第10071
號），被告於本院受命法官行準備程序時自白犯行，本院合議庭
裁定由受命法官逕以簡易判決處刑如下：
    主    文
甲○○因過失傷害人，處拘役伍拾日，如易科罰金，以銀元佰
元即新台幣玖佰元折算壹日。
    犯罪事實及理由
一、本案犯罪事實、證據及應適用之法條除關於犯罪事實欄第一
    行之「10時許」應補充記載為「10時25分許」外，餘均引用
    檢察官起訴書之記載（如附件）。
二、按行為後法律有變更者，適用行為時之法律。但行為後之法
    律有利於行為人者，適用最有利於行為人之法律，刑法第二
    條第一項定有明文。被告於本件犯罪時之刑法第四十一條第
    一項前段規定：「犯最重本刑為五年以下有期徒刑以下之刑
    之罪，而受六個月以下有期徒刑或拘役之宣告，因身體、教
    育、職業、家庭之關係或其他正當事由，執行顯有困難者，
    得以一元以上三元以下折算一日，易科罰金。」，又被告行
    為時之易科罰金折算標準，修正前罰金罰鍰提高標準條例第
    二條前段（現已刪除）規定，就其原定數額提高為一百倍折
    算一日，則本件被告行為時之易科罰金折算標準，應以銀元
    三百元折算一日，經折算為新臺幣後，應以新臺幣九百元折
    算為一日。惟民國九十四年一月七日修正，同年二月二日公
    布，於九十五年七月一日施行之刑法第四十一條第一項前段
    則規定：「犯最重本刑為五年以下有期徒刑以下之刑之罪，
    而受六個月以下有期徒刑或拘役之宣告者，得以新臺幣一千
    、二千或三千元折算一日，易科罰金。」，比較修正前後之
    易科罰金折算標準，以九十五年七月一日修正公布施行前之
    規定，較有利於被告，則應依刑法第二條第一項前段，適用
    修正前刑法第四十一條第一項前段規定，定其折算標準。次
    按刑法第二百八十四條第一項過失傷害罪之法定本刑為：「
    一年以下有期徒刑、拘役或五百元以下之罰金」，依修正前
    之刑法第三十三條第五款之規定，其原來之罰金刑：「一元
    以上」（依現行法規所定貨幣單位折算新台幣條例第二條之
    規定，為新台幣三元），業經修正為罰金：「新台幣一千元
    以上，以百元計算」，其罰金刑部分，新法對行為人並未較
    有利，依刑法第二條第一項前段之規定，仍應適用修正前刑
    法第三十三條第五款之規定論處，另罰金刑之最高度刑部分
    ，依新修正之刑法施行法一之一條之規定，得科處之最高罰
    金刑為新台幣一萬五千元，新法施行前適用之罰金罰鍰提高
    標準條例第一條前段之規定，得科處之最高罰金刑亦為新台
    幣一萬五千元，綜合比較之結果，新法對被告並未較有利，
    故仍應適用修正前刑法第三十三條第五款之規定論處，並適
    用罰金罰鍰提高標準條例第一條前段之規定，又修正前刑法
    第六十二條前段規定：「對於未發覺之罪自首而受裁判者，
    減輕其刑」，屬於必減之規定，較諸現行刑法第六十二條前
    段：「對於未發覺之罪自首而受裁判者，得減輕其刑」之規
    定，係由法院斟酌裁量是否對於自首之行為人予以減刑，自
    以修正前刑法第六十二條前段之規定有利於被告，故依修正
    後刑法第二條第一項前段之規定，應適用修正前刑法第六十
    二條前段規定，附此敘明。
三、爰審酌被告素行良好，年事已高，因一時疏忽騎乘機車肇事
    致他人受傷（骨折）、被告犯後坦承犯行態度良好，惟尚未
    與告訴人達成和解等一切情狀，量處如主文所示之刑，並諭
    知易科罰金之折算標準。
四、依刑事訴訟法第四百四十九條第二項、第四百五十四條第二
    項，刑法第二條第一項前段、第二百八十四條第一項、修正
    前刑法第四十一條第一項前段、第六十二條，罰金罰鍰提高
    標準條例第一條前段、修正前罰金罰鍰提高標準條例第二條
    ，現行法規所定貨幣單位折算新臺幣條例第二條，逕以簡易
    判決處如主文所示之刑。
中    華    民    國    95    年    9     月    5     日
                  臺灣臺中地方法院第十五法庭
                          法  官  陳如玲
以上正本證明與原本無異。
如不服本判決，應於收受送達後10日內向本院提出上訴書狀（應
附繕本）。
                          書記官  楊賀傑
中    華    民    國    95    年    9     月    5     日
附件二：
臺灣臺中地方法院檢察署檢察官起訴書
                                     95年度偵字第10071號
    被      告  甲○○  男  65歲（民國○○年○月○日生）
                        住臺中市○區○○街86號5樓之1
                        國民身分證統一編號：Ｚ000000000號
上列被告因過失傷害案件，已經偵查終結，認應該提起公訴，茲
將犯罪事實及證據並所犯法條分敘如下：
    犯罪事實
一、甲○○於民國（下同）94年10月16日上午10時許，騎乘車牌
    號碼 JQZ-076號重機車，沿臺中市○區○○街由東往西方向
    ，行駛至同路與健行路86巷口，正欲直行穿越路口時，其原
    應注意機車行進中駕駛人應注意車前狀況，隨時採取必要安
    全措施，且行經無號誌之交岔路口時，應減速慢行，作隨時
    停車之準備，而依當時情形又無不能注意之情事，竟疏於注
    意及此，而貿然直行穿越路口，適乙○○騎乘車牌號碼VUB-
    963 號輕機車，沿健行路86巷由南往北方向行駛至上開無號
    誌路口，且正欲直行穿越路口，甲○○所騎乘上開重機車車
    頭撞及乙○○所騎乘上開輕機車右後車身處，乙○○因而人
    車倒地，並受有左脛骨骨折之傷害。甲○○於騎車肇事犯罪
    後，尚未經有偵查權限之公務員發覺前，主動向據報前往處
    理之員警表明為肇事人，自首而接受裁判。
二、案經乙○○告訴偵辦。
    證據並所犯法條
一、訊據被告甲○○對於上開時、地騎乘機車肇事，致告訴人麗
    娥受傷等犯罪事實，自白不諱，核與告訴人之指訴情節相符
    ，又有道路交通事故現場圖、道路交通事故調查報告表（一
    ）（二）、診斷證明書影本、道路交通事故補充資料表各 1
    紙、談話紀錄表、肇事人自首情形紀錄表各2紙、照片7張附
    卷可稽，且按汽車行經無號誌之交岔路口時，應減速慢行，
    作隨時停車之準備，又駕駛人應注意車前狀況，隨時採取必
    要安全措施。道路交通安全規則第93條第1項第2款及第94條
    第3 項分別訂有明文，被告駕車自應注意上述道路交通安全
    規定，又依附卷之交通事故調查報告表（一）所載，本件肇
    事時、地之天候、路況皆良好，則肇事彼時，被告亦無不能
    注意之情事，乃竟疏未注意及此，而貿然直行穿越路口以致
    肇事，其駕駛失當行為，顯有過失。又被告因其違規駕駛行
    為，對於騎車行經上開肇事路段之告訴人，製造法所不容許
    之風險，並且該風險在具體事件歷程中實現，而導致告訴人
    受傷之構成要件結果之發生，該傷害結果顯可歸責於被告，
    堪認被告過失駕駛行為與告訴人受傷結果間，顯有相當因果
    關係。是被告過失傷害罪嫌已堪認定。
二、核被告所為，係犯刑法第284條第1項前段之普通過失傷害罪
    嫌。被告於騎車肇事犯罪後，尚未經有偵查權限之公務員發
    覺前，自首而接受裁判，請依刑法第62條前段規定減輕其刑
    。
三、依刑事訴訟法第251條第1項提起公訴。
    此  致
臺灣臺中地方法院
中    華    民    國    95    年    5     月    30    日
                              檢察官  丙  ○  ○
本件正本證明與原本無異
中    華    民    國    95    年    6    月     8     日
                              書記官  李      丹


司法院資訊處製作；財團法人民間司法改革基金會備份。
